【裁判字號】    88,訴,2366
【裁判日期】    890202
【裁判案由】    清償債務
【裁判全文】
臺灣高雄地方法院民事判決  八十八年度訴字第二三六六號
    原      告  甲○○
    被      告  乙○○
右當事人間請求清償借款事件，本院判決如左：
    主    文
被告應給付原告新台幣貳佰貳拾萬元及自民國八十八年十月二十二日起至清償日止，按週
年利率百分之五計算之利息。
原告其餘之訴駁回。
訴訟費用由被告負擔。
    事    實
甲、原告方面：
一、聲明：
(一)被告應給付原告新台幣貳佰貳拾萬元及自民國八十四年六月十七日起至清償日止，按
    週年利率百分之九點八五計算之利息。
(二)訴訟費用由被告負擔。
二、陳述：被告前於八十四年四月及同年六月間，分別向原告借款二十萬元及二百萬元，
    雙方並未約定利率及償還期限，被告並開立四張支票以為憑證，而上開借貸事實並經
    被告在臺灣高雄地方法院檢察署八十七年度偵緝字第一三九三號起訴書中所是認。詎
    被告迄今均未償還，因借貸之金錢乃原告於八十四年六月十七日向高雄縣鳳山市農會
    貸款後再借予被告，依當時原告給付之利率為週年利率百分之九點八五，為此依據消
    費借貸之法律關係請求如聲明所示。
(二)對被告抗辯所為之陳述：
    否認該二百萬元是原告與被告發生性關係之代價，是被告借款沒錯。
三、證據：提出支票四張、本院八十六年度本院八十五年度訴字第一二四六號民事判決、
    台灣高等法院高雄分院八十六年度上字第一０號民事判決、臺灣高雄地方法院檢察署
    八十七年度偵緝字第一三九三號起訴書、高雄縣鳳山市農會函暨交易明細表各一份、
    存證信函四份為證。
乙、被告方面：
    被告未於最後言詞辯論期日到場，惟據其先前到場所為之聲明及陳述為：
一、聲明：請求判決駁回原告之訴。
二、陳述：
(一)對於有向原告借款二十萬元以代姐清償地下錢莊債務之事實不為爭執，對有收到原告
    二百萬元現款及原告所提之四張支票上簽章真正之事實亦不否認，惟該二百萬元之金
    錢，係被告與原告多年發生性關係之代價，原告自願給付予被告以為購車之用，並非
    借款。
(二)系爭支票係因原告威脅被告若不開立該支票予伊收執，即要將二人發生性關係之事告
    訴被告家人，因而簽發支票給原告，並無借款事實，至於支票上之發票日非被告所寫
    ，是原告自己填上去的。
丙、本院依職權調閱本院八十八年度易字第五五一號刑事卷宗全卷。
    理    由
一、本件被告未於最後言詞辯論期日到場，核無民事訴訟法第三百八十六條所列各款情形
    ，應依原告之聲請，由其一造辯論而為判決。
二、本件原告主張被告於八十四年四月及同年六月間，分別向原告借款二十萬元及二百萬
    元，雙方並未約定利率及償還期限，被告並開立四張支票以為憑證，而上開借貸事實
    並經被告在臺灣高雄地方法院檢察署八十七年度偵緝字第一三九三號起訴書中所是認
    ，詎被告迄今均未償還之事實，業據其提出支票四張、本院八十六年度本院八十五年
    度訴字第一二四六號民事判決、台灣高等法院高雄分院八十六年度上字第一０號民事
    判決、臺灣高雄地方法院檢察署八十七年度偵緝字第一三九三號起訴書、高雄縣鳳山
    市農會函暨交易明細表各一份、存證信函四份為證，而被告對於有向原告借貸二十萬
    元及收到原告交付之二百萬元現款並不爭執，惟否認該二百萬元為借款，並以前揭情
    詞置辯，是本件所應審究者厥為：該二百萬元之金錢係借貸所得？抑或贈與所得？經
    查：
(一)按當事人主張有利於己之事實者，就其事實負有舉證之責任，民事訴訟法第二百七十
    七條定有明文。被告雖一再陳稱系爭二百萬元乃被告與原告間多年發生性關係之代價
    ，故原告自身願意給被告以為購車之用，並非借款，惟此業為原告所否認，而被告對
    此筆金錢係兩造間發生性關係故原告以為贈與之事實復無法舉證以其說，是尚難信被
    告所辯為真實。
(二)次查，被告有向原告借款二百萬元之事實，業經被告於臺灣高雄地方法院檢察署八十
    七年度偵緝字第一三九三號詐欺案中，於檢察官訊問其該四張支票是否為其簽名時，
    答稱：「金額是我寫的，日期不是我寫的，金額上之線也不是我劃的，票是我交給甲
    ○○的，是因要還他錢，我向他借二百萬元，何時借的我忘記了，是一次借的，他給
    我現金，我借錢為了要開餐廳，和我父親無關係。」等語無訛（見該卷八十七年十一
    月三十日筆錄），並於本院八十八年度易字第五五一號刑事案件審理中，於承審法官
    詢問其對起訴事實有何意見時，答稱：「我確有向告訴人借二百二十萬元，四月借二
    十萬元、六月借二百萬元，支票四張是我開的，每張五十萬元。」等語無誤（見該卷
    八十八年二月九日訊問筆錄），此有臺灣高雄地方法院檢察署八十七年度偵緝字第一
    三九三號起訴書一份在卷可稽，並經本院依職權調卷審閱無訛，被告雖於嗣後本院八
    十八年度易字第五五一號刑事案件審理中另稱該二百萬元是與原告發生性關係之代價
    ，並於本件訴訟審理中辯稱係因原告在開庭前告訴被告要如是說，刑案才會趕快結束
    ，所以才會說該二百萬元之是借款云云，然此亦均為原告所否認，而被告亦無法舉證
    以實其說。況倘如被告所述，此二百萬元若為被告與原告發生性關係之代價而為原告
    所贈，何以被告要另開四張支票，此其一；再者，被告雖辯稱該四張支票係因原告言
    語威脅始為簽發，惟其對此並無法舉證以實其說，且被告簽發該四張支票時，其身體
    意志行動自由並未遭到原告脅迫而無法自主，仍可自由決定是否簽發該支票，此其二
    ；又依被告當時既已對原告提出詐欺告訴觀之，該二百萬元如真為原告與被告發生性
    關係所為之贈與，則被告理應當庭陳述該筆金錢為原告贈與所得，並非欠款始為合理
    ，如謂僅因原告要求被告應為借款之陳述，被告即願為此陳述，並背負二百萬元之債
    務，實與人情有違，而難信為真實，此其三。綜上所言，被告所述前後並不相符，且
    與常理有違，尚難信為真實。
(三)再查，原告雖於臺灣高雄地方法院檢察署八十七年度偵緝字第一三九三號詐欺案件及
    本院八十八年度易字第五五一號刑事案件審理中均陳稱該筆二百萬元借款係被告父親
    黃見次所借，而由被告開票擔保，惟此業據證人黃見次於本院八十八年度易字第五五
    一號刑事案件審理中到庭證稱其未向原告借款無訛（見該卷八十八年三月九日審判筆
    錄），且為被告於檢察官訊問時陳稱該筆借款係其所借，與其父黃見次無關（見前開
    八十七年度偵緝字第一三九三號卷八十七年十一月三十日筆錄），而原告亦當庭表示
    該二百萬元借款原來確為黃見次所借，因黃見次的支票已經跳票，原告拒絕後，黃見
    次再叫被告來借，因當時被告與原告之子交往並同居，認為被告將會是其媳婦，故借
    二百萬元予被告等語明確，是該二百萬元尚難認為係訴外人黃見次向原告所借。
(四)綜上所述，被告既於臺灣高雄地方法院檢察署八十七年度偵緝字第一三九三號及本院
    八十八年度易字第五五一號刑事案件審理中陳稱該二百萬元係借款無訛，嗣後雖翻異
    前詞辯稱該筆金錢係與原告發生性關係之代價，然此既為原告所否認，而被告復未能
    舉證以實其說，是其所辯洵難採信，原告主張堪信為真實。
三、按給付無確定期限者，債務人於債權人得請求給付時，經其催告而未為給付，自受催
    告時起，負遲延責任。其經債權人起訴者，與催告有同一之效力；又遲延之債務，以
    支付金錢為標的者，債權人得請求依法定利率計算之遲延利息；又應付利息之債務，
    其利率未經約定，亦無法律可據者，週年利率為百分之五，民法第二百二十九條第二
    項、第二百三十三條第一項前段、第二百零三條分別定有明文。兩造既未就本件借款
    約定應支付利息、利率及清償期，依前開說明，被告係自收到原告起訴請求返還借款
    之翌日始負遲延之責，是原告請求自借款翌日即八十四年六月十七日起至清償日止，
    按週年利率百分之九點八五計算之利息，即無理由。從而，原告依據消費借貸之法律
    關係，請求被告給付借款二百二十萬元及自起訴狀繕本送達翌日即民國八十八年十月
    二十二日起至清償日止，按週年利率百分之五計算之利息，為有理由，應予准許，逾
    此部分之請求，即非有據，應予駁回。
據上論結，本件原告之訴為有理由，依民事訴訟法第三百八十五條第一項前段、第七十九
條但書，判決如主文。
中      華      民      國      八十九      年      二      月      二      日
                              臺灣高雄地方法院民事庭
~B法      官  張家瑛
右為正本係照原本作成。
如不服本判決，應於判決送達後廿日內，向本院提出上訴狀並表明上訴理由，如於本判決
宣示後送達前提起上訴者，應於判決送達後十日內補提上訴理由書（須附繕本）。
~B法院書記官  黃  曼
中      華      民      國    八十九    年      二      月      三      日


司法院資訊處製作；財團法人民間司法改革基金會備份。
